最高法院民事裁定　　　　　　　九十六年度台抗字第八二九號
抗　告　人　甲○○
上列抗告人因與相對人民安瓦斯實業股份有限公司間請求給付違
約金事件，對於中華民國九十五年十二月二十七日台灣高等法院
再審裁定（九十五年度重再字第四○號），提起抗告，本院裁定
如下：
    主  文
抗告駁回。
抗告訴訟費用由抗告人負擔。
    理  由
按提起再審之訴，應以訴狀表明再審理由及關於再審理由並遵守
不變期間之證據（民事訴訟法第五百零一條第一項第四款），其
中關於遵守不變期間之證據，係屬提出書狀時，應填具之文書物
件，不生程式欠缺補正之問題，其未表明者無庸命其補正（參看
司法院釋字第四八二號解釋及本院六十年台抗字第五三八號判例
）。又再審之訴，應於三十日之不變期間內提起。前項期間，自
判決確定時起算，判決於送達前確定者，自送達時起算；其再審
之理由發生或知悉在後者，均自知悉時起算，民事訴訟法第五百
條第一項及第二項前段定有明文。是提起再審之訴之原告，如主
張其再審理由知悉在後者，應就所主張之事實負舉證之責任，徵
以同法第五百零一條第一項第四款之規定尤無疑義（參看本院三
十年抗字第四四三號判例）。本件抗告人雖對原法院八十五年度
重上更(一)字第一二五號確定判決（下稱原確定判決），以有民事
訴訟法第四百九十六條第一項第五款所定之再審事由提起再審之
訴，惟迄未於原法院以訴狀表明關於遵守不變期間之證據，且未
於該法院就其主張再審理由知悉在後之事實負舉證之責任，依上
說明，其提起再審之訴，即非合法。原法院以抗告人對原確定判
決，提起上訴，經本院於民國八十六年四月三日以八十六年度台
上字第一○○○號裁定駁回其上訴確定，乃遲至九十五年十二月
二十一日始提起再審之訴，已逾三十日之不變期間，因認其再審
之訴為不合法，以裁定駁回之，經核於法並無違背。抗告人提起
抗告，雖以其因原法院95、12、7以95中分通民目決95重上112號
函之明示，始領悟相對人之法定代理人訴訟不適格即無效，惟仍
未提出該知悉在後及遵守不變期間之證據，且不因其於抗告程序
之事後補正，而使其於原法院不合法之再審之訴變為合法。抗告
論旨，執以指摘原裁定不當，求予廢棄，不能認為有理由。
據上論結，本件抗告為無理由。依民事訴訟法第四百九十五條之
一第一項、第四百四十九條第一項、第九十五條、第七十八條，
裁定如主文。
中　　華　　民　　國　九十六　年　 十一 　月　二十二　日
                      最高法院民事第六庭
                          審判長法官  朱　建　男
                                法官  顏　南　全
                                法官  黃　義　豐
                                法官  鄭　傑　夫
                                法官  蘇　清　恭
      本件正本證明與原本無異
                                      書  記  官
中　　華　　民　　國　九十六　年　 十一 　月　 三十 　日
                                                Ａ
